【裁判字號】    99,上訴,539
【裁判日期】    990603
【裁判案由】    違反槍砲彈藥刀械管制條例等
【裁判全文】
臺灣高等法院高雄分院刑事判決         99年度上訴字第539號
上  訴  人  臺灣屏東地方法院檢察署檢察官
上  訴  人
即  被  告  丙○○
選任辯護人  吳澄潔律師
上列上訴人等因被告違反槍砲彈藥刀械管制條例等案件，不服臺
灣屏東地方法院98年度訴字第865 號中華民國99年1 月19日第一
審判決（起訴案號：臺灣屏東地方法院檢察署98年度偵字第2992
、3500、3509、3510號），提起上訴，本院判決如下：
    主  文
原判決關於丙○○有罪部分撤銷。
丙○○被訴非法持有槍彈部分無罪。
其餘上訴駁回。
    理  由
一、公訴意旨略以：被告丙○○與丁裕益（另案審理中）共同基
    於持有制式衝鋒槍、手槍、改造手槍及子彈之犯意聯絡，丙
    ○○先於不詳時、地，由不詳來源處取得如附表所示之槍枝
    、子彈後，即將如附表編號5 、6 所示之制式子彈66顆、制
    式霰彈5 顆藏放於其屏東市○○街47巷1 號房屋內之一樓客
    廳及地下室；其餘槍枝、子彈則交由其小舅子丁裕益保管。
    丁裕益遂將之藏置於其不知情之胞姐丁文淑（亦為丙○○之
    配偶）所有車號2951—UP號白色豐田廠牌CAMRY 自小客車行
    李箱內。丙○○、丁裕益又共同基於製造第二級毒品甲基安
    非他命之犯意聯絡，自民國（下同）98年3 月中旬起，在屏
    東市○○街47巷1 號房屋內，以大型攪拌器、陶瓷漏斗、漏
    斗、分液漏斗、氫氣瓶、抽氣機、濾紙、加熱攪拌器、電磁
    爐、量杯、鋼鍋、燒杯、鹵素燈大型抽氣機、PH值測試筆、
    活性碳、大型塑膠桶等工具及支氣管擴張劑（即感冒藥）、
    丙酮、鹽酸、甲醇、甲苯、醋酸鈉、氫氧化鈉、醋酸、檸檬
    酸、鹽等原料製作甲基安非他命，其製程為先由支氣管擴張
    劑透過一定程序依序加入甲醇、丙酮、甲苯及氫氧化鈉等原
    料提煉出假麻黃素（第一製程），再將提煉出的假麻黃素依
    一定程序與碘、氫氧化鈉、甲苯、鹽酸及甲醇等原料化合後
    ，即可製成甲基安非他命結晶。嗣於98年4 月18日晚間10時
    許，警方據報後，遂至上址逕行搜索，而查獲該製毒工具、
    原料等（詳如扣押物品目錄表所載）及丁裕益所有之P4—2
    409 號自小貨車；再循線於98年4 月19日凌晨1 時18分許，
    至屏東市○○里○○路140 號之1 時，發現前述白色CAMRY
    自小客車，經丙○○之同意，遂於該自小客車行李箱內查扣
    上述槍枝及子彈。因認被告丙○○涉犯毒品危害防制條例第
    4 條第2 項之製造第二級毒品罪，及違反槍砲彈藥刀械管制
    條例第7 條第4 項、第8 條第4 項、第12條第4 項之未經許
    可，持有槍彈等罪嫌。
二、按證人、鑑定人依法應具結而未具結者，其證言或鑑定意見
    ，不得作為證據，刑事訴訟法第158 條之3 定有明文。查秘
    密證人A1於檢察官偵查時係以其親身經歷之經驗而向檢察官
    所為之陳述，顯係立於證人地位而為，檢察官自應依刑事訴
    訟法第186 條規定命其具結，惟遍查全卷並無檢察官命其依
    法具結之記載及結文，依上開說明，證人A1之上開陳述即屬
    未依法具結之證言，自不得作為證據。又犯罪嫌疑人在刑事
    調查程序中享有緘默權（拒絕陳述權）、辯護人選任權與調
    查有利證據之請求權，為行使其防禦權之基本前提，屬於人
    民依憲法第16條所享訴訟保障權之內容之一。國家調查機關
    對於此等訴訟基本權，應於何時行使告知之義務，攸關犯罪
    嫌疑人利益之保護甚鉅。刑事訴訟法第100 條之2 規定，於
    司法警察官或司法警察「詢問」犯罪嫌疑人時，準用同法第
    95條有關告知事項及第100 條之1 錄音、錄影之規定，俾犯
    罪嫌疑人能充分行使防禦權，以維程序之公平，並擔保其陳
    述之任意性。此等司法警察官或司法警察應行遵守實踐之法
    定義務，於其製作犯罪嫌疑人詢問筆錄時固不論矣；即犯罪
    嫌疑人經司法警察官或司法警察拘提或逮捕之後，舉凡只要
    是在功能上相當於對犯罪嫌疑人為案情之詢問，不論係出於
    閒聊或教誨之任何方式，亦不問是否在偵訊室內，即應有上
    開規定之準用，而不能侷限於製作筆錄時之詢問，以嚴守犯
    罪調查之程序正義，落實上開訴訟基本權之履踐，俾與「公
    民與政治權利國際公約」第9 條第2 款規定於拘捕時應受告
    知權利之精神相契合，並滿足擔保此階段陳述任意性之要求
    。如有違反，並有刑事訴訟法第158 條之2 第2 項規定之適
    用（最高法院99年度台上字第1893號判決參照）。查被告於
    車牌號碼2951—UP號白色豐田廠牌CAMRY 自小客車後行李廂
    中為警查獲本件扣案槍彈後，曾在現場向員警坦承該等槍彈
    為其所有一節，固經證人即本件承辦員警莊志精於原審審理
    時證述屬實，惟被告之辯護人主張證人莊志精於詢問被告前
    並未告知被告上開緘默權、辯護人選任權，參以員警於被告
    同意搜索該車前並不知該車後行李廂藏有槍械，其於發現本
    件槍彈後，當場詢問被告槍彈來源而未告知被告該等權利，
    應與事實並無不符。而檢察官又未舉證證明員警違背上開規
    定非出於惡意及被告自白係基於自由意志，則依刑事訴訟法
    第158 條之2 第2 項準用同條第1 項規定，被告上開自白不
    得作為證據。
三、按犯罪事實應依證據認定之，無證據不得認定其犯罪事實，
    不能證明被告犯罪者，應諭知無罪之判決，刑事訴訟法第15
    4 條第2 項、第301 條第1 項分別定有明文。而事實之認定
    ，應憑證據，如未能發現相當證據，或證據不足以證明，自
    不能以推測或擬制之方法，為裁判基礎；且認定不利於被告
    之事實須依積極證據，苟積極證據不足為不利於被告事實之
    認定時，即應為有利於被告之認定；不能以被告否認犯罪事
    實所持之辯解不能成立，遽為有罪之認定；另認定犯罪事實
    所憑之證據，雖不以直接證據為限，間接證據亦包括在內，
    然而無論直接證據或間接證據，其為訴訟上之證明，須於通
    常一般之人均不致有所懷疑，而得確信其為真實之程度者，
    始得據為有罪之認定，倘其證明尚未達到此一程度，而有合
    理之懷疑存在而無從使事實審法院得有罪之確信時，即應由
    法院為諭知被告無罪之判決（最高法院40年台上字第86號、
    30年台上字第816 號、30年上字第1831號、76年台上字第49
    86號判例意旨參照）。
四、公訴人認被告丙○○涉有上開罪嫌，無非係以：被告自承扣
    案槍枝、子彈為其所有之供述、證人莊志精之證述、扣案槍
    彈之照片及鑑定結果；在屏東市○○街屋內查扣之工具、原
    料，確為一般製造甲基安非他命毒品所需之鑑定書、秘密證
    人A1之證述，且其中部分檢體分別經鑑定為毒品先驅原料之
    假麻黃、甲基安非他命等為論據。惟訊據被告丙○○堅決
    否認有何持有槍彈、製造甲基安非他命等犯行，辯稱：扣案
    的槍械是丁裕益持有的，伊不知車上有槍械；又伊婚後與妻
    丁文淑遷至屏東市○○路140 之1 號岳母賴秋閩住處，甚少
    返回新興街房屋，於半年前曾交付該處鑰匙供丁裕益借住；
    於98年4 月間，友人林財田以躲避追債為由，向伊商借使用
    該屋，伊便出借交付林財田使用，不知林財田是否在內製造
    毒品等語。
五、經查：
（一）、被告所涉槍砲彈藥刀械管制條例犯行部分：
  (一)員警於98年4 月18日晚上10時，在屏東市○○街47巷1 號查
    獲如附表編號5 、6 所示之子彈；另於98年4 月19日凌晨1
    時18分許，在屏東市○○路140 號之1 前之車牌號碼2951—
    UP號白色豐田廠牌CAMRY 自小客車後行李廂內查獲如附表編
    號1 至4 、7 、8 所示之槍枝、子彈之事實，為被告所不爭
    執；而上開扣案之槍枝、子彈均具殺傷力，亦有內政部警政
    署刑事警察局98年5 月25日刑鑑字第0980054181號鑑驗書1
    份附卷可稽，固堪信為實在。
  (二)車牌號碼2951—UP號白色豐田廠牌CAMRY 自小客車係被告之
    妻丁文淑出資購得，平日由其弟丁裕益使用之事實，業據證
    人丁文淑於檢察官偵查及原審審理時結證在卷（見偵一卷第
    43頁、原審一卷第130 頁背面），核與證人丁裕益於警詢時
    證述：2951—UP號自小客車是我姐姐丁文淑所有，平日均為
    我在使用等語相符（見98年度偵緝字第279 號卷第3 頁背面
    ）；證人劉世琛於檢察官偵查中亦證稱：該車平常都是丁裕
    益在使用等語（見偵一卷第136 頁）。參以上開自小客車確
    係96年12月17日登記於證人丁文淑名下，亦有卷附車籍查詢
    基本資料1 紙可憑（見警一卷第52頁）。再被告於本院審理
    時亦供述：該車是丁文淑購買，伊於下雨時才用，平時由丁
    文淑或丁裕益使用；該車鑰匙係放在客廳盒子內，要開車的
    人就去盒子拿等語（見本院卷第79頁）；其於警詢時供述：
    伊最後一次開這部車是98年4 月18日12時30分，至同日16時
    許，開回公興路140 之1 號住處停放等語（見警一卷第4 頁
    ）；復參以98年4 月18日晚上某時許，係由丁裕益開車搭載
    劉世琛外出，嗣於98年4 月19日凌晨因接獲丁裕益女友蕭智
    云電話說丁文淑要用車，始由劉世琛開回被告之上揭公興路
    住處，而為警查獲等事實，業據證人劉世琛、丁文淑、蕭智
    云、丁裕益、莊志精、許詠翔等證述屬實（見偵一卷第135
    、136 頁、原審一卷第151 至153 頁，偵一卷第140 頁，98
    年度偵緝字第277 號卷第153 、154 頁，原審一卷第148 頁
    ，偵一卷第141 至144 頁、原審一卷第117 至125 頁）。足
    見，車牌號碼2951—UP號白色豐田廠牌CAMRY 自小客車平日
    應係由證人丁裕益所使用甚明，被告於警詢時所供述該車平
    日由其使用云云，應非事實。又證人乙○○於原審及本院審
    理時分別證稱：被告從98年1 月間她媽媽生病後就在建國市
    場幫忙經營豬肉攤，直到本件出事為止；被告約中午12時以
    後到場直到約下午6 時離開，白天到市場買豬，晚上要去看
    豬肉標的情形，差不多半夜2 點後，市場屠宰後還要運到豬
    肉攤；被告住處停放的交通工具有2 台轎車、1 台貨車及2
    台機車，轎車是黑色、白色各1 台，被告大部分開貨車、騎
    機車，平常騎機車到肉品市場較多，有時會開貨車載豬肉等
    語（見原審一卷第125 至127 頁、本院卷第68至70頁）；證
    人甲○○於本院審理時證稱：被告在98年年初到98年4 月18
    日左右，有在建國市場裡面幫他媽媽的豬肉攤，該豬肉攤與
    伊海產攤約8 步距離，伊每天下午5 點多到市場，被告的機
    車停在伊攤位前面，伊必須把機車牽走，車子才可以進去，
    伊沒有看過被告曾經開車進入市場等語（見本院卷第70、71
    頁）。參以本件員警約於98年4 月18日晚上9 時至被告之公
    興路住處時，被告已在睡覺，業經證人即承辦員警莊志精於
    原審審理時證述屬實（見原審一卷第119 頁），足見證人乙
    ○○、甲○○上開證述尚非虛妄，被告確有早睡以備晚上標
    豬肉等事實。準此，被告既須於深夜及下半日花費大多時間
    在市場從事販賣豬肉事宜，其又有上開轎車、貨車、機車可
    資使用，而屏東市區又非異常遼闊之地區，被告應無非使用
    該車不可之需求已明。是上揭車牌號碼2951—UP號白色豐田
    廠牌CAMRY 自小客車平日確由丁裕益使用之事實，應堪認定
    。
  (三)證人丁裕益於警詢、檢察官偵查及原審審理時均證稱：本件
    扣案槍枝、子彈是已因口腔癌死亡之張英仁，於96年左右所
    寄放，伊收到後先將該槍枝及子彈藏放在公興路家房間衣櫥
    裡面，約於97年12月間才帶至屏東市○○街47巷1 號藏放。
    警方於98年4 月18日22時許在屏東市○○街47巷1 號分別於
    1 樓廚房查獲空氣瓦斯槍長槍l 枝、瓦斯鋼瓶l 罐、鋼珠l
    罐及客廳電視櫃下子彈13顆、霰彈2 顆、通槍條l 文、擦槍
    布1 包、地下室拐角處之霰彈槍子彈3 顆、子彈66顆等物品
    ，除了上開之空氣瓦斯槍長槍l 技、瓦斯鋼瓶l 罐、鋼珠1
    罐非伊所所有外，其餘槍彈均為伊所放置；警方於屏東市○
    ○路140 之1 號外面車牌號碼2951—UP號白色豐田自用小客
    車上查獲的槍枝，包括90手槍3 枝（均含彈匣）、衝鋒槍1
    枝（含彈匣）、手槍彈匣3 個、手槍塑鋼握把1 個、90手槍
    槍管3 支、損壞彈匣1 個、90手槍子彈142 顆、90手槍子彈
    （達姆彈）50顆及槍械零件10個均是伊於98年4 月18日18時
    許，用公事包包裝，再用被單包起來裝在棉被套裡面，放進
    該車的後行李廂，被告看見後，伊有告訴被告說棉被要送洗
    ，被告不知道伊將槍彈藏在該車內等語甚詳（見98年度偵緝
    字第279 號卷第3 、4 頁、98年度偵緝字第277 號卷第24、
    25、62、63頁、原審一卷第147 至151 頁）。而警方人員於
    上揭車牌號碼2951—UP號白色豐田自用小客車後行李廂中起
    出之上揭槍枝、子彈確以棉被套包裝，內有被單包覆，槍枝
    、子彈放置於黑色公事包內一節，有卷附查獲時所拍攝之照
    片14張可憑（見警一卷第68至74頁），證人丁裕益上開證述
    顯非虛妄。則被告於警詢時所供述：伊於98年4 月17日19時
    許，在屏東市○○路140 之1 號住處，看到丁裕益提該棉被
    套放1 入上揭汽車後車廂，丁裕益表示要拿去洗等語，即非
    無稽（被告與丁裕益關於將該棉被套放入該車後行李廂時間
    之供述雖略有出入，惟被告係98年4 月18日即到案，記憶應
    較遲至98年7 月20日始到案之丁裕益清楚，則丁裕益應係於
    98年4 月17日19時許該槍彈藏放於該車後行李廂）。又被告
    於98年4 月18日為警查獲後，旋遭羈押禁見，顯無機會與證
    人丁裕益有何串供可能，且非法持有槍枝、子彈係屬重罪，
    此為一般人公知之事實，若上開槍枝、子彈非證人丁裕益所
    持有，其何須僅因與被告具有姻親關係即甘冒重罪之訴追、
    處罰而出面頂替？足見本件扣案槍枝、子彈確係丁裕益受張
    英仁寄託而為之藏放者無訛，公訴人認上開槍枝、子彈為被
    告取得持有者，顯有誤會。
  (四)證人即參與查獲本案之屏東縣政府警察局屏東分局偵查隊小
    隊長莊志精於原審審理時證稱：因秘密證人報案，由值日小
    隊派人前往屏東市○○街47巷1 號察看，到場有類似鹽酸之
    氣味，伊等於當日晚上約7 點抵達現場，該屋門窗關起來，
    查詢戶籍登記未聯絡到屋主，又聞到明顯的味道，就破門而
    入逕行搜索，見及屋內被告結婚照片，乃約於2 小時後轉往
    屏東市○○路140 之1 號被告居處，被告在睡覺，請其妻叫
    醒後，被告隨同警方至新興街。因在該址查獲子彈，疑有槍
    枝藏放他處，伊同仁不知如何查悉被告尚有一車牌號碼2951
    -UP 號白色豐田廠牌CAMRY 自用小客車，便將被告帶回公興
    路居處，曾詢問上開自用小客車去向，被告妻表示恰由他人
    駕駛外出，期間該車經人駛回，便徵得被告同意，在該車後
    車廂內搜到如附表編號1 至4 、7 至8 所示之物等語（見原
    審院卷一第118 至125 頁）；證人即屏東分局偵查佐許詠翔
    於檢察官偵查中證稱：伊同事在新興街時問被告有否其他交
    通工具，被告說還有1 台白色車子等語（見偵一卷第144 頁
    ）。足見，員警於依線報至被告之新興街房屋搜索前並不知
    被告有何持有槍械及被告尚有車牌號碼2951-UP 號白色豐田
    廠牌CAMRY 自用小客車，而係遲至警方人員在上開新興街房
    屋搜索後，始因員警詢問，被告主動供述始得知尚有該部車
    輛無訛。而本件員警約於98年4 月18日晚上9 時許，至被告
    公興路居處時，叫醒睡夢中之被告同至新興街察看，被告既
    已知悉員警查獲部分槍彈，若被告確知如附表編號1至4、7
    至8 所示之物正藏放在上開2951-UP 號自小客車內，於員警
    尚不知有該車存在下，衡情被告應無主動告知員警其尚有該
    車，並同意尋找該車可能。又該2951-UP 號自小客車開回被
    告公興路住處時，被告同意搜索時並無緊張及不甘情形，亦
    經證人莊志精於檢察官偵查中及原審審理時證述屬實（見偵
    一卷第142 頁、原審一卷第122 頁），若被告早知該車藏有
    槍械，以其前尚無犯罪前科之素行（見卷附臺灣高等法院被
    告前案紀錄表），於員警欲搜索該車時，被告是否能如此鎮
    定決定同意搜索而無不甘願及緊張情形，實非無疑。被告雖
    又供稱：97年5 、6 月間，在公興路住處，丁裕益曾拿1 枝
    HK牌手槍供伊看過等語，惟此僅能證明被告知悉丁裕益於97
    年5 、6 月間曾非法持有槍械之事實，尚難據此推認被告有
    與丁裕益共同持有槍械犯行；再被告固曾於98年4 月17日19
    時許看到丁裕益將棉被套放入該車後行李廂，惟被告當時並
    未看到如附表編號所示1 至4 、7 至8 所示之物，難認被告
    知悉該棉被套內藏有槍彈。且上開槍彈既由丁裕益藏於該車
    後行李廂內，於為警查獲時仍屬完整之棉被套包裝，已如上
    述，則被告於98年4 月18日中午12時至16時之間雖有使用該
    車，其顯未打開後行李廂內棉被套予以察看甚明，是亦難據
    此推認被告於使用該車時已有共同持有該等槍彈之犯行。
  (五)綜上所述，被告上開此部分所辯，尚可採信。扣案如附表所
    示之槍枝、子彈等物既非被告被取得持有，而為另案被告丁
    裕益受人寄藏而持有，車牌號碼2951-UP 號白色豐田廠牌CA
    MRY 自用小客車又係丁裕益平日使用之交通工具，又查無其
    他積極證據足認被告與丁裕益間有何共同非法持有本件槍枝
    、子彈之犯意聯絡及行為分擔，自難僅以在上開車輛中起出
    本件部分槍枝、子彈，及被告為警查獲時於未獲程序保障下
    所為與事實不符之自白即推認被告之持有槍枝、子彈犯行。
    公訴人就此部分所提出之證據，不足以為被告有罪之積極證
    明，被告此部分之犯行自屬不能證明。
（二）、被告所涉毒品危害防制條例犯行部分：
  (一)本件員警於98年4 月18日22時許，在屏東市○○街47巷1 號
    屋內扣得冰箱1 台、脫水機1 台、甲苯1 桶、空桶5 桶、甲
    醇1 桶、液態K 他命4 桶、分液漏斗2 個、鹽酸19瓶（10瓶
    空瓶）、陶瓷漏斗2 個、電子磅秤1 個、大型攪拌器1 支、
    氫氣瓶1 支、抽氣機共3 台、測試紙2 盒（酸鹼試紙）、鹽
    5 包、活性碳1 包、濾紙2 盒、酸鹼度測試筆1 枝、加熱攪
    拌器共3 台、電磁爐共2 台、量杯5 個、塑膠杓1 個、漏斗
    1 個、鋼鍋1 個、燒杯共2 個、酸氫亞氨1 包、氫氧化鈉2
    罐、固態K 他命1 包毛重10.4公克、檸檬酸1 罐、酢酸1 罐
    、醋酸鈉5 分之1 罐、鹵素燈1 個、大型抽氣機1 台、氫氧
    化鈉1 大包毛重4 公斤、分液漏斗1 個、橘水桶共2 桶、黑
    水桶8 桶、安非他命1 小包毛重0.1 公克、K 他命1 小包毛
    重0.5 公克等物品，惟屏東現警察局將其中部分物品送請鹼
    驗後，其中「液態K 他命4 桶、酸氫亞氨1 包均未檢出愷他
    命反應、固態K 他命1 包毛重10.4公克之白色晶體，檢出毒
    品先驅原料假麻黃成分、安非他命1 小包毛重0.1 公克之
    塑膠袋1 包，檢出第二級毒品甲基安非他命成分、K 他命1
    小包毛重0.5 公克之白色粉末，檢查第三級毒品愷他命成分
    」，此有內政部警政署刑事警察局98年7 月24日刑鑑字第09
    80054221號鑑定書在卷可稽（見偵卷一第161 頁）。依該鑑
    定書之記載，上開假麻黃之驗前淨重不過8.48公克（驗前
    毛重10.14 公克- 包裝塑膠袋重1.66公克），塑膠袋1 包雖
    檢出第二級毒品甲基安非他命反應，然其內係無法有效秤重
    之殘渣；顯見扣案之假麻黃、第二級毒品甲基安非他命數
    量甚微，是否足供製造甲基安非他命，已非無疑。警方人員
    於破獲製造第二級毒品甲基安非他命工廠之際，在該工廠或
    週邊通常存有數量甚多大型器具，且其上往往殘留第二級毒
    品甲基安非他命製程中所會出現之化學物質，甚至可見大量
    含有甲基安非他命成分之鹵水或結晶。本件查獲時並無如上
    開製造甲基安非他命工廠所呈現之大量原料、工具及製造甲
    基安非他命過程中出現之化學物質或鹵水、結晶物，則上開
    扣案物品是否為供製造甲基安非他命所用之原料、工具，暨
    是否已為人著手製造甲基安非他命或其他化學物品，均非無
    疑。又上述檢出第二級毒品甲基安非他命成分者，不過一殘
    渣袋，實難遽予審認該第二級毒品甲基安非他命，究係持有
    人向他人購入後施用所餘，或係在扣案地點製造所得；亦無
    法排除係基於施用以外之目的，透過其他方式取得後，耗用
    所剩。是被告是否確有製造第二級毒品甲基安非他命犯行，
    甚有疑義。
  (二)原審就扣案物品與製造第二級毒品甲基安非他命間關係乙事
    ，函詢內政部警政署刑事警察局，經覆以：有關甲基安非他
    命合成過程之設計因人而異，原料選擇、器具使用、藥品添
    加，均因方法不同而有差別。目前國內查獲非法製造甲基安
    非他命之工廠，多採毒品先驅原料假麻黃作為反應起始物
    ，反應過程大多以鹵化、氫化及純化等3 階段製造，或以紅
    磷/ 碘化法2 階段生成甲基安非他命。經比對本案扣押物品
    目錄表與前送請鑑定之結果，由於欠缺部分關鍵試劑，是否
    用磬或未予查扣，因無相關資料可供佐證，無法據以推測合
    理之製造過程，故未便推論或臆測扣案物品是否可供製造甲
    基安非他命等語甚詳，有內政部警政署刑事警察局98年11月
    19日刑鑑字第0980156759號函在卷可查（見原審卷一第175
    、199 頁）。則扣案物品縱為製造第二級毒品甲基安非他命
    所需工具、原料，然依內政部警政署刑事警察局上揭函覆說
    明，因本案查獲之初，蒐證猶嫌未全、未盡，尚難憑據扣案
    物品推認本案可能之製造第二級毒品甲基安非他命過程，亦
    無從論斷上開物品是否可供、足供或確供製造第二級毒品甲
    基安非他命。是上開扣案物品顯非足以認定被告有製造第二
    級毒品甲基安非他命犯罪之證據。又公訴人認被告係自98年
    3 月中旬起即從事製造第二級毒品甲基安非他命犯罪，且已
    達既遂階段，則迄至本案查獲時，其參與製造時間應長達月
    餘，以一般製造毒品者，在為免摻有異味之氣體外洩，導致
    犯行暴露之考量，製造毒品之地點多屬偏僻，或採封閉空間
    ，此參證人莊志精於原審審理時所證述：該查獲處隱密、偏
    僻，門窗閉閤等語亦可得證（見原審卷一第123 頁背面、第
    124 頁背面）。則甲基安非他命之製程中所產生毒品有關之
    氣體、物質瀰漫、混摻在空氣中，長時間在密閉環境內從事
    毒品製造之人，縱本身原非施用毒品成癮之人，然業因不時
    吸入上開空氣，至製造毒品達既遂階段之際，體內多已累積
    有相當程度之毒品，代謝物中不致全無毒品反應。而被告經
    警於98年4 月19日上午9 時5 分許採集之尿液，經驗無毒品
    反應，有屏東縣政府警察局屏東分局毒品類初步檢驗結果報
    告表及照片附卷可憑（見警一卷第29、31、33頁），益徵被
    告是否確有製造第二級毒品甲基安非他命之犯行，殊值存疑
    。
  (三)被告僅婚前曾在屏東市○○街47巷1 號居住，於95年間與丁
    文淑結婚後，即一同遷往屏東縣屏東市○○路140 之1 號，
    與岳母賴秋閩一同居住一節，業據證人丁文淑、賴秋閩、乙
    ○○、吳文雄等人分別於檢察官偵查及原審審理時為一致之
    證述（見偵一卷第44頁、原審一卷第126 頁背面、第129 至
    130 頁）；再觀諸卷附屏東市○○街47巷1 號照片顯示之屋
    內情狀（見警卷一第65至75頁），扣案器具隨意散落放置地
    面，影像中未另攝入何項日常起居慣用物品；且警方在所稱
    製造毒品工廠即屏東市○○街47巷1 號採取之指紋，經與被
    告指紋比對不符，復經輸入指紋電腦比對確認結果，亦未發
    現相符者；在上址2 樓、3 樓盥洗室內之牙刷、刮鬍刀等物
    抽取DNA 檢測，亦均未檢出足資比對之結果，有內政部警政
    署刑事警察局98年6 月25日刑醫字第09805070033 號鑑驗書
    、同局98年7 月17日刑紋字第0980095908號鑑驗書附卷可據
    （見原審一卷第45至46頁）。徵之本件警方據報前往上址時
    ，並未發現有人在內，係經轉往屏東市○○路140 之1 號被
    告現居地，始見被告等情，業據證人莊志精證述在卷（見原
    審一卷第118 頁背面至第119 頁）；且夫妻遷居未將結婚照
    片併同攜至新居之情形並不乏見，是被告將與丁文淑之婚照
    擺在新興街，並不違常，無從以照片所在，認定被告實際住
    居於該處。是被告辯稱：已久未居住該新興街房屋等語，尚
    非不可採信。
  (四)被告辯稱：於本件案發前數日，已將該新興街房屋出借林財
    田使用一節，核與證人丁裕益、丁文淑於原審審理時之證述
    相符（見原審一卷第131 、150 至151 頁）。渠等關於出借
    交付林財田之確切時間或有出入，然所述出借對象則一；且
    證人莊志精於原審審理時亦證稱：在公興路找到被告時，便
    詢問關於新興街房屋之事，印象中被告即表示該處出借他人
    等語（見原審一卷第121 頁背面），可知被告自始至終均供
    述已將房屋供由他人使用。被告於原審審理中所陳帶領林財
    田至新興街看視該屋之時間約為案發前1 週（見原審一卷第
    255 頁背面、第256 頁背面），與警詢中所稱林財田以電話
    聯絡相約在住處見面，並要求借用房屋之時間為98年4 月14
    日，相去不遠；又據被告於警詢中之供述及證人即林財田妻
    劉淑玉於另案偵查中之證詞（見警卷一第8 至9 頁、98年度
    偵緝字第277 號偵查卷第143 頁），足認林財田係持用門號
    0000000000號行動電話；該門號確於鄰近被告所述出借期間
    ，先後於98年4 月12日晚上7 時1 分許、同日晚上7 時40分
    許、98年4 月15日下午5 時33分許，與被告使用之門號0000
    000000號行動電話通話聯繫，有該門號通聯紀錄可考（見原
    審六卷）。另倘在屏東市○○街47巷1 號持用和信電訊股份
    有限公司之行動電話門號通話，所使用之基地台位址為屏東
    市○○街47巷2 號4 樓；如在屏東市○○路140 之1 號使用
    上開公司提供服務之門號，則係透過在屏東市○○街47巷2
    號4 樓、屏東市○○路165 巷2 號4 樓屋頂、屏東市○○○
    路○段41巷12號4 樓等處之基地台收發訊號，有和信電訊股
    份有限公司98年11月16日和信企營字第09821100867 號函及
    遠傳電信股份有限公司98年11月16日遠傳企營字第09811103
    267 號函在卷可佐（見原審一卷第193 至197 頁）。經勾稽
    上述林財田使用之門號0000000000號行動電話通聯紀錄，自
    98年3 月30日起至98年4 月18日止，期間使用上述各位址之
    基地台共32次，其中使用屏東市○○街47巷2 號4 樓之基地
    台即達21次；林財田戶籍址與上開各基地台間存有相當距離
    ，卻於短暫期間內，頻繁使用鄰近本案查獲地點附近之基地
    台收發話；且於98年4 月18日即警方前往屏東市○○街47巷
    1 號前，尚先後於該日下午5 時6 分許、下午5 時51分許，
    分別使用屏東市○○街47巷2 號4 樓、屏東市○○○路○段
    41巷12號4 樓等處之基地台對外通話；此雖無法遽認林財田
    必係商借並使用屏東市○○街47巷1 號房屋之人，然已足認
    被告辯詞尚非全屬無據。則證人莊志精於原審審理時雖結證
    稱：該處房間有擺放床架可供睡眠，且有使用過之痕跡等語
    （見原審一卷第121 頁），惟仍難執此認必係被告，而非林
    財田或他人在該處活動所留痕跡。被告是否在上址屋內製造
    第二級毒品甲基安非他命，容有合理懷疑。
  (五)至檢察官另以：本案部分證人之證詞避重就輕、無從查證、
    與事實不符；被告身為屏東市○○街47巷1 號房屋屋主，卻
    對案情交代不清，亦無證據證明被告及共犯丁裕益之辯解可
    採；且被告有串證及使他人出面頂替之情事云云，認被告顯
    為製造毒品之主嫌（見起訴書第3 至4 頁）。惟查，揆之首
    揭判例所揭櫫之意旨，不能以被告否認犯罪事實所持之辯解
    無法成立，即為有罪之認定，舉重明輕，自不能因證人證詞
    無法採信，或被告及證人之陳述均無從查證，即認定被告犯
    罪，檢察官所稱上開各情，均難執為認定被告犯罪之證據。
    又被告於98年4 月19日凌晨為警查獲移送後，隨於檢察官訊
    問後，即於同日經檢察官向原審聲請羈押及禁止接見通信獲
    准，此有98年4 月18日訊問筆錄、羈押聲請書及原審押票在
    卷可佐（見偵卷一第8 至13、15頁），被告能否對外就案情
    詳為勾串，已非無疑；而起訴書對於被告係以如何之方式串
    偽、央託頂替，僅略稱係透過不詳管道，未能舉證以實其說
    。是本案證人證述情節雖有部分難以證明為實情，然無法認
    定係在被告指示下所為或被告請人出面串供、頂替，自不可
    率以推認被告犯罪。
  (六)綜上所述，本件員警在屏東市○○街47巷1 號屋內所扣得之
    上開物品，並無證據證明為製造第二級毒品甲基安非他命所
    用之原料、設備；且亦無證據證明上開物品與被告有何關聯
    ；再依檢察官提出之證據，均無從認定關於被告製造第二級
    毒品甲基安非他命之確切時間、過程、階段、方式，暨與丁
    裕益間之分工及各自參與程度等具體事實。公訴人所指出證
    明之方法，尚未達於通常一般之人均不致有所懷疑，得確信
    其為真實之程度，而有合理性懷疑之存在。此外，復查無其
    他積極證據足認被告有何製造第二級毒品犯行，被告此部分
    之犯罪亦屬不能證明。
六、原審就被告涉犯非法持有槍彈罪部分未詳為推求，遽為論罪
    科刑之判決，即有未洽，被告執此聲明上訴，指摘原判決此
    部分不當，為有理由，應由本院將原判決撤銷改判，並為被
    告此部分無罪之判決；原審就被告涉犯製造第二級毒品罪部
    分，認被告犯罪不能證明，因而為被告無罪之諭知，經核並
    無不合。檢察官此部分上訴意旨，猶執陳詞，指摘原判決此
    部分不當，為無理由，應予駁回。
據上論結，應依刑事訴訟法第369 條第1 項前段、第368 條、第
364 條、第301 條第1 項，判決如主文。
本案經檢察官張其主到庭執行職務。
中    華    民    國    99    年    6     月    3     日
                    刑事第十庭  審判長法  官 陳中和
                                      法  官 李政庭
                                      法  官 林水城
以上正本證明與原本無異。
如不服本判決應於收受本判決後10日內向本院提出上訴書狀，其
未敘述上訴理由者，並得於提起上訴後10日內向本院補提理由書
狀（均須按他造當事人之人數附繕本）「切勿逕送上級法院」。
中    華    民    國    99    年    6     月    3     日
                                      書記官 蔡佳君
附表：
┌──┬──────────────────────────────┐
│編號│物品名稱及數量                                              │
├──┼──────────────────────────────┤
│1   │以色列IMI 廠MINI UZI型、口徑9mm ，具殺傷力之制式衝鋒槍1 支（│
│    │槍枝管制編號0000000000號）                                  │
├──┼──────────────────────────────┤
│2   │巴西TAURUS廠PT111 型、口徑9mm ，具殺傷力之制式半自動手槍2 支│
│    │（槍枝管制編號分別為0000000000、0000000000號）              │
├──┼──────────────────────────────┤
│3   │仿HK廠USP COMPACT 外型製造之槍身組合土造金屬滑套、槍管而成，│
│    │可供擊發口徑9mm 制式子彈使用，具殺傷力之改造手槍1 枝（槍枝管│
│    │制編號為0000000000號）                                      │
├──┼──────────────────────────────┤
│4   │口徑9mm 具殺傷力之制式子彈194 顆（其中50顆經試射擊發）      │
├──┼──────────────────────────────┤
│5   │口徑0.357 吋、具殺傷力之制式子彈66顆（其中22顆經試射擊發）  │
├──┼──────────────────────────────┤
│6   │口徑12GAUGE 、具殺傷力之之制式霰彈5 顆（其中2 顆經試射擊發）│
├──┼──────────────────────────────┤
│7   │由金屬彈殼組合直徑8.8 ±0.5 mm金屬彈頭而成，具殺傷力之非制式│
│    │子彈11顆（其中4 顆經試射擊發）                              │
├──┼──────────────────────────────┤
│8   │制式彈匣3 個及土造金屬槍管3 支，均屬公告之槍砲主要組成零件  │
└──┴──────────────────────────────┘

司法院資訊處製作；財團法人民間司法改革基金會備份。
